【裁判字號】    98,裁,3309
【裁判日期】    981224
【裁判案由】    違章建築
【裁判全文】
最  高  行  政  法  院  裁  定
                                      98年度裁字第3309號
上  訴  人  甲○○
訴訟代理人  陳振東  律師
            鄭馨芝  律師
被 上訴 人  臺北縣政府違章建築拆除大隊
代  表  人  乙○○
上列當事人間違章建築事件，上訴人對於中華民國98年8月27日
臺北高等行政法院98年度訴字第857號判決，提起上訴，本院裁
定如下：
    主  文
上訴駁回。
上訴審訴訟費用由上訴人負擔。
    理  由
一、按對於高等行政法院判決之上訴，非以其違背法令為理由，
    不得為之，行政訴訟法第242條定有明文。依同法第243條第
    1項規定，判決不適用法規或適用不當者，為違背法令；而
    判決有同條第2項所列各款情形之一者，為當然違背法令。
    是當事人對於高等行政法院判決上訴，如依行政訴訟法第24
    3條第1項規定，以高等行政法院判決有不適用法規或適用不
    當為理由時，其上訴狀或理由書應有具體之指摘，並揭示該
    法規之條項或其內容；若係成文法以外之法則，應揭示該法
    則之旨趣；倘為司法院解釋或本院之判例，則應揭示該判解
    之字號或其內容。如以行政訴訟法第243條第2項所列各款情
    形為理由時，其上訴狀或理由書，應揭示合於該條項各款之
    事實。上訴狀或理由書如未依此項方法表明，或其所表明者
    與上開法條規定不合時，即難認為已對高等行政法院判決之
    違背法令有具體之指摘，其上訴自難認為合法。
二、本件上訴人對於高等行政法院判決上訴，主張：上訴人就坐
    落於臺北縣板橋市○○路135巷12弄12號之1～4屋頂平台頂
    樓增建（下稱系爭建物）有使用權，且為系爭建物之使用人
    ，故對系爭建物具有法律上利害關係，自為原處分之利害關
    係人。原處分及原判決以上訴人非系爭建物之所有權主體，
    遽以認定上訴人非本案之利害關係人，違反行政程序法第4
    條之依法行政原則、第5條之明確性原則、第8條之誠實信用
    及信賴保護原則，以及本院61年裁字第137號判例、86年判
    字第1163號判決意旨及原審89年度訴字第183號裁判，係屬
    違背法令，應予廢棄。又本件違章建築僅係進行磁磚鋪設，
    為因修繕而改變外貌，且通往頂樓之樓梯並未設置任何障礙
    物禁止他人到頂樓，況系爭建物並未新建、增建、改建、修
    建，原判決認系爭建物相較原建物屬增加面積或高度，違反
    建築法第9條及經驗、論理法則之規定。再者，系爭建物另
    案訴訟中，原處分顯有圖利民事訴訟其中一方之嫌，原判決
    忽視此點，於無正當理由情形下，對本件差別待遇，亦違反
    行政程序法第6條之規定等語，為其理由。惟原判決認違章
    建築之出資興建人固得原始取得所有權，惟依民法第758條
    規定，違章建築依法既不能為移轉登記，則受讓人自無從取
    得所有權。本件縱認上訴人與訴外人林國楨之協議書為真，
    上訴人亦無從取得系爭建物之所有權，應可認定。又所謂之
    利害關係人係指法律上有利害關係者而言，上訴人主張其依
    前開協議書就系爭建物具有使用權一節，縱認屬實，然其既
    非所有權主體，則其充其量僅具事實上或經濟上之利害關係
    ，故被上訴人以上訴人非屬法律上之利害關係人而認其訴願
    不合法，尚非無據。再者，縱認上訴人提起提起訴願及行政
    訴訟係屬合法，然系爭違章建築既不合於臺北縣舊有違章建
    築修繕辦法所定得申請修繕之舊違章建築，故上訴人未經申
    請核准，即擅自動工修繕，依臺北縣舊有違章建築修繕辦法
    第10條之規定，即應以新發生之違章建築處理。而依臺北縣
    違章建築拆除優先次序表就施工中之違章建築，係列於Ａ類
    1組隨報隨拆，故被上訴人依此認定系爭建物屬實質違建，
    依法不得補辦建造執照手續，於法尚無違誤等情，業已於理
    由中詳予論斷。上訴意旨雖以原判決違背法令為由，惟核其
    上訴理由書所載內容，或係就原審取捨證據、認定事實之職
    權行使，指摘其為不當，並就原審已論斷者，泛言未論斷，
    或就原審所為論斷，泛言其違背依法行政原則、明確性原則
    、誠實信用及信賴保護原則，以及經驗法則或論理法則，而
    非具體表明合於不適用法規、適用法規不當、或行政訴訟法
    第243條第2項所列各款之情形，難認對該判決之如何違背法
    令已有具體之指摘。依首開規定及說明，應認其上訴為不合
    法。
三、據上論結，本件上訴為不合法，依行政訴訟法第249條第1項
    前段、第104條、民事訴訟法第95條、第78條，裁定如主文
    。
中    華    民    國    98    年    12    月    24    日
                    最高行政法院第二庭
                        審判長法官  鍾  耀  光
                              法官  姜  素  娥
                              法官  林  文  舟
                              法官  黃  淑  玲
                              法官  鄭  小  康
以  上  正  本  證  明  與  原  本  無  異
中    華    民    國    98    年    12    月    24    日
                              書記官  王  史  民


司法院資訊處製作；財團法人民間司法改革基金會備份。
